臺灣苗栗地方法院民事判決　　　　　　　100年度訴字第208號
原　　　告　李錦鳳
訴訟代理人　林木水
被　　　告　胡敏在
訴訟代理人　林助信律師
上列當事人間因刑事過失傷害案件之附帶民事訴訟請求損害賠償
事件，經本院刑事庭（100 年度交附民字第17號）裁定移送民事
庭，本院於民國100 年11 月25日言詞辯論終結，判決如下：
    主      文
被告應給付原告新臺幣柒萬肆仟伍佰肆拾捌元及自民國一○○年
三月二十三日起至清償日止，按年息百分之五計算之利息。
原告其餘之訴駁回。
本判決第一項得假執行，但被告如以如主文第一項所示之本金為
原告預供擔保後，得免為假執行。
原告其餘假執行之聲請駁回。
    事實及理由
一、原告主張：
(一)、被告於民國99年7 月15日下午3 時45分許，駕駛車牌號碼
    4355-VS 號之自用小客車沿苗栗縣通霄鎮○○○○道由南北
    方向行駛，行經苗栗縣通霄鎮○○里○○鄰○○○○路口時，
    本應注意車前狀況，隨時採取必要之安全錯施，且行經閃黃
    燈號誌路口應減速慢行，並不得超速，而依當時情形，天候
    晴、日間有自然光線、柏油道路乾燥、無缺陷、無障礙物、
    視距良好，並無不能注意之情事，竟疏未注意，超速行駛，
    適原告騎乘車牌號碼SCW-517 號輕型機車，沿同路段機車道
    往同方向行駛，變換至內側車道欲左轉至上開精鹽廠，於上
    開精鹽廠前路口處發生碰撞，致原告受有第2-5 腰椎橫突骨
    折、左手第5 掌骨骨折、右手第1 、5 手指撕裂傷、腹部鈍
    挫傷併疑似輕微腹內出血、頭部外傷及舌頭撕裂傷等多處傷
    害。
(二)、原告因被告上開過失傷害行為而受有損害，爰依民法第184
    條第1 項前段、第191-2 條及第195 條第1 項規定，請求被
    告賠償新臺幣（下同）1,390,193 元，所受損害金額分別計
    算如下:
１、醫療費用：原告因被告過失所致之傷害，已支出125,721 元
    。
２、照護用品費用：1,372元。
３、看護費用：原告分別於99年7 月15日至7 月24日急診住院，
    及在99年8 月25日至8 月30日住院進行第五、六頸椎及第六
    、七頸椎椎間盤切除併骨籠架前融合手術，並依醫囑出院後
    需專人照顧1 個月。故從車禍發生日起至第2 次手術起至第
    2 次手術出院後1 個內，原告日常生活難以自理，全賴家人
    照顧。按「親屬代為照顧被害人之起居，固係基於親情，但
    親屬看護所付出之勞力並非不能評價為金錢，雖因二者身分
    關係而免除被害人之支付義務，惟此種基於身分關係之恩惠
    ，自不能加惠於加害人。故由親屬看護時雖無現實看護費之
    支付，仍應認被害人受有相當於看護費之損害，得向上訴人
    請求賠償，始符公平原則。上訴人抗辯被上訴人係由其母照
    顧，不得請求看護費云云，自不足採。」最高法院94年度臺
    上字第1543號判決參照) 。準此，原告即受有相當親屬看護
    費用之損害，自得向被告請求賠賠償。原告實際須人看護之
    日數為77日，依每日2,000 元計算，共計154, 000元。
４、看診往返交通費用：原告因受傷後，行動實有不見，需仰賴
    計程車為往返看診交通工具，計支出6,200 元。
５、精神慰撫金：原告發生事故後，工作無法繼續，且傷害縱經
    復健，亦未定能完全復原，原告勢必仍要長時間的身心煎熬
    ，爰依民法第195 條規定，請求精神慰撫金1,00,000元。
６、工作損失費用：原告平均月薪20,580元，因傷自99年7 月15
    日至99年12月12日，計5 個月未能工作，是共計5 個月之薪
    資損失為102,900 元。
(三)、對被告抗辯之陳述：
１、被告抗辯「... 原告僅只有直視對向之由北往南方向車道，
    完全無視與原告行進同方向之『由南往北』三線快車道有無
    車輛通過... 」，但原告於檢察官訊問時的筆錄記載「...
    我有在路口停下查看北上與我同向的車道有無車，發現沒車
    ，我才接著慢慢地騎到內側車道左轉。」，由此可知被告僅
    斷章取義並自行加以推論，且與檢訊的筆錄背離，不足以採
    信。又被告抗辯「... ，且未查看同方向有無來車，因係最
    大肇事責任，... 」與檢訊之記載有明顯出入。
２、訊問筆錄記載「（你在多遠處即看到告訴人的機車？）她從
    慢車道慢慢往快車道騎時，我就有看到她了... 」，被告已
    注意到原告的機車慢慢往快車道行駛，並且被告車輛位於最
    內車道，實有充裕時間反應並減速，卻依然以80公里的高速
    行駛，實有能預見其發生，而確信其不發生之有認識之過失
    。
３、被告認原告現得已回去上班，其傷勢顯非嚴重，實乃原告為
    契約工因擔心休假過久被解雇才盡所能提早回去上班，且原
    告回公司並非從事之前的工作而是公司體諒原告身體狀況而
    給予較輕鬆之工作，再且原告雖回到公司上班但手仍有持續
    做復健，非被告所稱之傷勢輊微。原告車禍後經歷了住院、
    開刀、復健... ，住院及在家療養期間長達5 個月，精神上
    所受痛苦，實非筆墨所能形容。又原告所受之傷害縱經復健
    ，亦無法如同往常，是否能完全康復，醫生亦不敢保證。如
    這樣稱作傷勢豈可稱並非嚴重。
４、被告稱原告突然處理頸椎問題，實情為原告於99年7 月15日
    至99年7 月4 日住院期間，曾多次告訴主治的骨科醫師肩膀
    痠痛及雙上肢都有無力的情況，當時醫師的回答是車禍撞擊
    的後遺症，99年8 月3 日回診時，因醫師所稱之後遺症症狀
    並未改善且上有加劇的傾向，遂掛號神經外科。原告出院日
    期為99年7 月24日，距離99年8 月3 日回診日期僅有10日，
    並非被告所稱之「突然」、「皆未處理」。原告於99年8 月
    3 日回診時，神經外科醫師安排原告進行精密核磁共振檢查
    ，才發現頸椎間盤破裂，於是聽從醫生安排於99 年8月25日
    進行手術，再且，於99年7 月24日出院病歷摘要醫生叮嚀事
    項：「雖現病況穩定可出院但出院後仍不能完全排除病況變
    化或其他緊急狀況發生」，醫師對於自已所熟悉之專業領域
    ，尚且無法確保病況的後續發展是否有變化，被告豈可依幾
    張診斷書斷言，原告之傷勢並非因車禍引起。
５、被告主張以其駕駛之車輛損害所支出之維修費共42, 935 元
    為抵銷，惟於警訊筆錄記載，被告稱「... 我車輛左前保險
    桿、車燈稍微受損... 」，但被告卻林林總總共維修了21項
    ，有無不切實際之項目令人質疑，且撞擊日為99年7 月15日
    ，發票日期卻是100 年6 月11日，被告之車輛修理時間超乎
    常理的長，期間是否有其他撞擊或意外無從得知，若全推託
    為99年7 月15日之車禍引起實令人疑慮；又被告維修之發票
    日與委修單的出廠日實有出入，又發票記載的工資又是如何
    計算呢，是否足以採信令人疑慮。
(四)、聲明：
１、被告應給付原告1,390,193 元，及自起訴狀繕本送達翌日起
    至清償日止，按周年利率百分之5 計算之利息。
２、訴訟費用由被告負擔。
３、願供擔保，請准宣告假執行。
二、被告則以：
(一)、本件車禍事故經鑑定結果，原告係肇事主因，被告是肇事次
    因，原告在本件車禍事故過失責任應負擔9 成。
(二)、臺灣高等法院臺中分院駁回原告請求檢察官之上訴，而依據
    檢察官起訴處分書、法院第一審判決書、告訴人（即原告）
    刑事請求上訴書、法院第二審判決書等記載，皆無認定及載
    明關於99年8 月25日原告入院開刀之第5 、6 、7 等頸椎椎
    間盤破裂，因此99年10月29日所出具之診斷書所示前述之傷
    勢，刑事部分並未認定與該過失傷害行為有關；甚且，原告
    之所提請刑事上訴之書狀，亦自認該傷勢與本件車禍無關，
    然而於本件又主張與之有關，顯有矛盾甚明。而本件係提起
    刑事附帶民事求償，其請求範圍應與刑事判決所認定被告過
    失行為所造成之傷害範圍一致始為正確，然而原告此部分請
    求逾越依附刑事裁判之範圍，毫無理由。又，童綜合醫院
    100 年8 月15日函表示「神經外科回覆：....... 出院於99
    年8 月3日 至本科門診、主訴脖子疼痛且會痛及左上肢，後
    發現第5 、6 、7 頸椎椎間盤有突出壓迫神經情形，術後疼
    痛情形消失。骨科回覆：......99年7 月14日住院有頭部外
    傷......住院期間有頭痛、頭暈及頸部疼痛之主訴，因有頭
    部外傷常常頸部也會合併受傷。」等語。而該醫院之回函亦
    無法證明原告之第5 、6 、7 頸椎椎間盤破裂與本次車禍事
    故有關，且所述內容僅是僅憑原告主訴而來，專科醫師當時
    並未有發現有此第5 、6 、7 頸椎椎間盤破裂之情形存在，
    礙難就此認定即與本次車禍有因果關係。再者，所述「因有
    頭部外傷常常頸部也會合併受傷」一語，並非代表每一車禍
    事故有受傷之人，皆會發生如此傷勢，亦有車禍事故並未受
    傷之情形，因此前開函覆此語僅是猜測，並非通常情形結果
    即會如此，因此歷經逾月時間始開刀發現第5 、6 、7 頸椎
    椎間盤破裂，難謂該傷勢與本件車禍事故有相當因果關係，
    原告就此部分舉證責任顯然未盡。
(三)、查被告於原告受傷送醫治療期間，前往探視原告，並於醫院
    當場致送6,000 元慰問金。又被告與原告進行調解時，被生
    偕同保險公司人員到庭，經保險公司告知，原告始提供資料
    予保險公司人員，嗣後並已核發保險金94,410元予原告。另
    原告提示之交通費用單據，除99年11月26日所示之新埔一梧
    棲來回1500元之單據及費用，不爭執外，其餘皆無證據能力
    ，應予剔除。蓋其餘單據並非有如99年11月26日單據所示蓋
    有車行營業章及個人印章，以供審酌製作人為何，而其餘單
    據所示，僅蓋有營業章而已，或者章印不明顯，或者無日期
    ，或者車資不一，顯難認定該單據之真正及憑信性。
(四)、按原告就同一車禍事故，所獲得之任何賠償或補償，應從請
    求金額中扣除，以免不當得利。依原告所檢附之休假證明書
    之請休假事由，係記載「7/15上班途中車禍事故，受傷住院
    療養」，應屬職業災害之範疇，原告已從勞工保險局獲得6
    萬6304元，基於損害賠償之不當得利禁止原則，原告所獲得
    之勞工保險局職業傷害傷病給付6 萬6304元，亦應從請求金
    額中扣除。原告既係職業災害，則依法亦可向台鹽實業股份
    有限公司通霄精鹽廠產業工會，請領基本應有之薪資，倘若
    原告已有請領，該台鹽實業股份有限公司通霄精鹽廠產業工
    會，亦已有給付，則原告就所受領之數額，應就請求數額中
    扣除。
(五)、被告於本件車禍因原告之違規，造成被告所有車牌號碼4355
    -VS 自用小客車前方受損，其受損情節及修復數額等資料，
    被告共損失42,935元，其中工資部分為8,800 元，材料費用
    為24,635元。按雙方債權已屆期且給付種類相同，得主張抵
    銷，因此被告於本件主張就汽車所受損害主張與原告得以向
    被告請求之賠償金而，予以相互抵銷，以維被告權益。
(六)、聲明：
１、原告之訴駁回。
２、訴訟費用由原告負擔。
三、兩造不爭執事項：
(一)、臺灣苗栗地方法院檢察署檢察官99年度偵字第6326號起訴書
    犯罪事實欄，所敘述之事實。
(二)、被告提出之被證1 號至被證5 號證據( 交通事故現場圖、調
    查筆錄、行車事故鑑定意見書、保險理賠資料、維修單及發
    票，以上均影本）形式上係屬真正。
(三)、原告提出之原證3 號醫療費用支出明細（編號1 至14、16、
    17，參見本院100 年度交附民字第17號卷第15頁）之費用支
    出。
(四)、原告提出之原證1 號至原證4 號、原證6 號、原證7 號證據
    ( 通霄光田醫院一般診斷證明書、臺灣苗栗地方法院檢察署
    檢察官99年度偵字第6326號起訴書、通霄精鹽廠產業工會請
    休假證明書、原告之各類所得扣繳暨免扣繳憑單) 形式上係
    屬真正。
(五)、原告提出之原證4 號(  杏一醫療用品股份有限公司交易明細
    表)內各費用之支出。
(六)、如原告須看護照顧，其所須費用每日應按2,000 元計算。
(七)、原告薪資為每月20,580元。
(八)、原告之教育程度為國中補校畢業；被告教育程度為二專畢業
    。
(九)、原告職業為台鹽契約工，月入20,580元；被告職業為自營麵
    食攤商，月入25,000至30,000元。
(十)、兩造均有自有房舍及存款。
(十一)、原告已受領94,410元保險理賠金及被告所給付之6,00 0 元
    。
四、法院之判斷：
(一)、原告主張其因前開車禍受傷之前揭事實，業據其提出診斷證
    明書為證，且已如本件兩造所不爭執之事項編號(一)、(二)所示
    ，應可信為真實。又被告雖以原告頸椎手術並非因本件車禍
    所致資以抗辯，惟經本院向童綜合醫院查詢，原告所受之頸
    椎間盤破裂傷勢，是否與其於99年7 月15日即本件車禍當日
    入院時所受之傷勢有關聯，及有無事證或醫理足資原告所受
    之頸椎間盤破裂傷勢係99年7 月15日送往急診救治時即已存
    在或為當時所存在之傷勢所導致（參見本院審理卷第66頁）
    ，經該醫院以100 年8 月15日（100 ）童醫字第1043號函覆
    本院稱：「神經外科回覆：病人李錦鳳於受傷前並無頸部不
    適及雙下肢酸麻之情形。於99年7 月15日因外傷後，先入骨
    科治療後於99年7 月23日出院。出院於99年8 月3 日至本科
    門診，主訴脖子疼痛且會痛及左上肢，且神經學檢查有異常
    ，故安排MRI 檢查，發現於第5 、6 、7 頸椎椎間盤有突出
    壓迫神經之情形，故安排入院手術治療，而術中發現該二處
    之椎間盤呈破裂之情形，符合其整個不適之原因，術後病人
    症狀也消失。」；「骨科回覆：99年7 月14日住院有頭部外
    傷，當時病人有頭部外傷、疑似腦內出血，住院期間有頭痛
    、頭暈及頸部疼痛的主訴，因有頭部外傷常常頸部也會合併
    受傷。」等情( 參見本院審理卷第70頁) 。而上開醫師之診
    斷，固有參照病患主訴之內容以供診所之參考，但並非僅以
    病人即原告之主訴為其診斷之唯一依據，上開函文亦敘明原
    告主訴症狀後，經醫院所為之檢關檢查、處置，符合原告主
    訴症狀等情，是上開診斷之結果，應可信為真實，被告就此
    部分抗辯並非可採。依以上事證觀之，原告之頸椎傷勢與車
    禍當時所受之傷勢應具有相當因果關係。
(二)、按因故意或過失，不法侵害他人之權利者，負損害賠償責任
    ；又損害賠償，除法律另有規定或契約另有訂定外，應以填
    補債權人所受損害及所失利益為限；不法侵害他人之身體、
    健康、名譽、自由、信用、隱私、貞操，或不法侵害其他人
    格法益而情節重大者，被害人雖非財產上之損害，亦得請求
    賠償相當之金額。民法第184 條第1 項、第216 條第1 項、
    第195 條第1 項前段分別定有明文。查被告上開過失不法侵
    害行為，致原告身體機能受有損傷，並因而支出醫療費、看
    護費，並受有精神上損害，則其各項損害與被告之過失侵權
    行為間，顯然具有相當因果關係，此復有通霄光田醫院一般
    診斷書、門診收據、醫療費用支出明細表暨收據及個類所得
    扣繳暨免扣繳憑單影本等件（參見本院100 年度交附民字第
    17 號 卷第8 頁至第32頁）為證；參諸前揭說明，被告依法
    自應對原告負損害賠償責任。
(三)、茲就原告請求之損害賠償金額，分述如下：
１、醫療費用：
    原告請求被告賠償125721元之醫療費用，被告僅對原告於童
    綜合醫院於99年8 月25日進行頸椎手術之住院費用98951 元
    部分費用爭執，就其餘醫療費用並不爭執，惟參照上開說明
    ，此部分之傷勢與系爭車禍有相當因果關係，而此部分之醫
    療費用為98581 元，復有原告提出之原證3 號醫療費用單據
    可證( 參見本院100 年度交附民第17號卷第23頁) ，當可採
    信，被告此部分之抗辯尚非可採。是原告請求賠償125,721
    元之醫藥費用，應予准許。
２、照護用品支出：
    原證4 號所示照護用品支出之1,372 元，如本件兩造所不爭
    執之事項編號(五)所示，原告請求被告賠償此部分之費用，應
    予准許。
３、看護費用：
    原照主張其實際須人看護之日數為77日，應依每日2,000 元
    計算。惟被告以原告99年7 月15日至同月19日原告住加護病
    房，當時有加護病房專責護士照顧，應予扣除等語資以抗辯
    ，原告未就此加以否認爭執，應堪信為真實。是原告此部分
    得請求72日全職，依兩造不爭執事項編號(六)所示每日看護費
    用為2,000 元之標準核算，原告就此部分得請求被告給付共
    計144,000 元，逾此部分即無理由。
４、交通費用：
    原告主張須搭乘計程車複診，並提出5 張收據為證請求費用
    。被告對原告有搭乘計程車之必要乙節，及對99年11月26日
    所示之新埔至梧棲來回1500元之單據及費用不爭執，另以計
    程車收據上所列之金額不一及未蓋有個人印章資以抗辯。惟
    衡諸一般社會常情，計程車費用收據多僅有靠行之車行營業
    章或個人營業之個人印章，原告提出之收據業均具其一，又
    原告複診次數遠超五次，其僅提出5 張收據據以請求，應認
    為合理。又被告爭執收據上金額不一，惟其不爭執99年11月
    26 日 之單據金額為1,500 元，其餘低於1,500 元之單據亦
    應屬為合理之車資，而超過1,500 元者以1,500 元為限。故
    原告可請求之交通費用為5,900 元（計算式：1,00 0元＋
    1,000 元＋900 元＋1,500 元＋1,500 元＝5,900 元），逾
    此部分之請求，應為無理由。
５、工作損失：
    原告主張其因系爭車禍而5 個月未能工作等語，業據原被告
    提出原證6 號之休假證明書為證( 參見本院100 年度交附民
    第17號卷第31頁) ，而經比對原證1 號診斷證明書( 參見本
    院100 年度交附民第17號卷第12頁) 之結果，原告因本件傷
    勢之治療終止日為99年11月12日，距原告因系爭車禍而受傷
    之99年7 月15日，約4 個月之期間，故原告主張其因系爭車
    禍而5 個月未能工作等語，其中4 個月部分，核與其傷勢所
    需治療情形相符，係屬可採，至被告以頸椎傷勢非本件車禍
    所致資以抗辯，否認手術過後休養日之薪資損失，此部分之
    抗辯並非可採，已如前述。是原告請求5 個月，計102,900
    元之損害賠償，其中82320 元部分，應予准許。又原告為台
    鹽實業公司通霄精鹽廠企業工會員工，業獲該工會所給付之
    薪資補償27,671元，有台鹽實業公司通霄精鹽廠企業工會
    100 年11月3 日通鹽工字第100096號函在卷可稽（參見本院
    審理卷第91頁），此一部分應予扣除，故原告可請求之賠償
    金額為54649元，逾此部分為無理由。
６、慰撫金部分：
    按非財產上損害之慰撫金數額，究竟若干為適當，應斟酌兩
    造身分、地位、經濟狀況、加害程度及其他各種情形，俾為
    審判之依據（最高法院86年度臺上字第511 號、第3537號判
    決意旨參照）。有關此一酌定精神慰撫金事項，有本件兩造
    所不爭執之事項(七)、(八)、(九)、(十)可資斟酌。本院據此審酌兩
    造之身分、地位、經濟狀況，及原告受傷之部位、痛苦程度
    等情形，認原告請求精神慰撫金即非財產上之損害以300,00
    0 元為適當，逾此部分之請求，則屬過高，不應准許。
７、綜上所述，原告可請求之金額為631642元。
(四)、又按損害之發生或擴大，被害人與有過失者，法院得減輕賠
    償金額，或免除之；且前開規定，於被害人之代理人或使用
    人與有過失者，準用之，民法第217 條第1 項、第3 項分別
    定有明文。而上開規定之目的，在謀求加害人與被害人間之
    公平，故在裁判上法院得以職權減輕或免除之（最高法院85
    年臺上字第1756號判例參照）。系爭車禍發生之過失因素據
    臺灣省竹苗區車輛行車事故鑑定委員會鑑定後，認原告駕駛
    輕機車，由機車道變換車道欲在前方安全島缺口處左轉彎，
    未讓直行車先行，為肇事主因；被告駕駛自小客車，行經閃
    光黃燈號誌路口，超速行駛且未充分注意車前狀況，為肇事
    次因，有鑑定意見書附卷可稽（參見本院審理卷第56頁）。
    經審酌被告與原告就系爭事故發生之原因力強弱與過程之輕
    重程度等一切情狀後，認原告應負擔70% 之肇事責任，被告
    則應負擔30 %之肇事責任，自應減輕被告70% 之損害賠償金
    額。故原告之損害賠償金額計為189493元【計算式：631642
     元×30% ＝189493 元，元下四捨五入】
(五)、被告雖辯稱本件原告受傷屬於職業傷病，雇主仍須支付薪資
    且原告已獲勞工保險傷害傷病給付66,304元，惟勞工保險被
    保險人因職業傷害或罹患職業病而死傷者，保險人應依勞工
    保險條例規定給付職災補償，此一補償乃基於被保險人與保
    險人間之保險契約，侵權行為人無從主張應自其賠償金額扣
    抵，則被告主張予以扣抵應無理由。
(五)、再按強制汽車責任保險法第32條規定：「保險人依本法規定
    所為之保險給付，視為被保險人損害賠償金額之一部分；被
    保險人受賠償請求時，得扣除之。」另該條規定扣除被上訴
    人已領取之強制汽車責任保險給付，乃係損害賠償金額算定
    後之最終全額扣除（最高法院97年度臺上字第261 號判決意
    旨參照）。原告因本件車禍受傷已領取強制汽車責任保險之
    理賠保險金94,410元乙節，為兩造所不爭執，則依首開法條
    規定，該項保險金既視為被保險人即被告損害賠償金額之一
    部，即應自原告請求賠償之金額扣除。又被告於事發後業已
    賠償原告6,000 元慰問金，亦應認為係被告損害賠償之一部
    分，是原告本件得請求之金額於扣減後即為89,083元（計算
    式：189493元－94,410元－6,000 元＝89083 元）。
(六)、末按二人互負債務，而其給付種類相同，並均屆清償期者，
    各得以其債務，與他方之債務，互為抵銷。但依債之性質不
    能抵銷或依當事人之特約不得抵銷者，不在此限，民法第33
    4 條第1 項定有明文。查被告抗辯其所有之4355-VS 自用小
    客車亦因本件車禍而受損，亦因此支出修復費用應由原告賠
    償之，爰以此債權主張抵銷等語。原告為本件車禍肇事主因
    已如前述，被告之車輛損害與原告行為具相當因果關係應係
    無疑，被告自得依民法第184 條第1 項前段關於侵權行為之
    規定請求損害賠償。次按不法毀損他人之物者，被害人得請
    求賠償其物因毀損所減少之價額，民法第196 條定有明文。
    又請求賠償物被毀損所減少之價值，得以修復費用為估定標
    準，但以必要者為限，例如修理材料費以新品換舊品應予折
    舊（參照最高法院77年第9 次民事庭會議決議）。原告所有
    之車輛，因前述事故受損經送修，計支出修理費42,935元，
    其中零件費為24,635元，工資為18,300元（9,500 元+8,800
    元＝18,300元），業據原告提出國太汽車材料行之統一發票
    及委修單為證（參見本院審理卷第41頁及反面），自堪採信
    。查系爭車輛出廠年份係西元1995年（即民國84年），至事
    故發生即受損之99年7 月15日止，距本件事故發生時已逾15
    年有餘。參酌營利事業所得稅查核準則第95條第8 項規定「
    固定資產提列折舊採用平均法或定率遞減法者，以1 年為計
    算單位，其使用期間未滿1 年者，按實際使用之月數相當於
    全年之比例計算之，不滿1 月者，以月計」，系爭自小客車
    之實際使用期間約為10年。復依行政院頒布之「固定資產耐
    用年數表」及「固定資產折舊率表」規定，自小客車之耐用
    年數為5 年，依定率遞減法每年應折舊1000分之369 ，而採
    用定率遞減法計算折舊者，其最後1 年之折舊額，加歷年折
    舊累計額，其總和不得超過該資產成本原額之10分之9 ，換
    言之，逾耐用年數之自小客車仍有相當於資產成本原額百分
    之10之殘值。本件系爭自小客車顯逾耐用年數，折舊額超過
    換修材料成本總額之10分之9 ，依上開說明，其扣除折舊後
    之必要修復費用，應以材料成本總額之10分之1 計算，即
    2,464 元（24,635元×1/ 10 ＝2,464 元，元以下四捨五入
    ），再加上無需扣除折舊之工資費用18,300元，應認系爭車
    輛因本件車禍所支出之維修費以20,764元（計算式：2,464
    元＋18,300元＝20,764元）為必要。故被告此項債權成立，
    合於抵銷適狀。然而，被告就本件車禍事故所生之損害，亦
    須負擔30% 之責任，前已敘明，故依前開過失相抵之規定，
    自應減輕原告30% 之責任。是以，被告得主張抵銷之債權額
    ，應為14,535元（計算式：20,764元×70% ＝14,535元，元
    以下四捨五入），故被告於此數額範圍內主張抵銷，為有理
    由，至逾此數額之範圍，則為無理由。依此抵銷後，原告得
    請求被告給付之金額為74548元。
(七)、從而，原告本於侵權行為之法律關係，求為判決如原告訴之
    聲明，其中請求被告給付74548 元及自100 年3 月23日（起
    訴狀繕本送達翌日，參見本院100 年度交附民字第17號卷第
    33頁）起至清償日止，按年息百分之5 計算之利息，核屬正
    當，應予准許，逾此範圍，係無理由，應予駁回。
(八)、本件事證已臻明確，兩造其餘攻擊防禦方法及舉證，經核均
    與本件判決結果不生影響，爰不一一贅述，附此敘明。
(九)、本判決如主文第一項所命之給付，其所命給付之金額未逾50
    萬元，依民事訴訟法第389 條第1 項第5 款規定，應依職權
    宣告假執行。原告就此部分所為宣告假執行之聲請，僅在促
    使法院為此職權之行使，本院自不受其拘束，仍應逕依職權
    宣告假執行，惟本件既已依職權宣告，無再命原告提供擔保
    之必要，此部分不另為准駁之諭知。又核此原告勝訴部分之
    有准被告預供擔保免為假執行之必要，爰依職權酌定相當之
    擔保金額准許之。至原告其餘假執行之聲請，因該部分之請
    求，既無理由，其假執行之聲請已失所依據，亦應予駁回。
(十)、本件為刑事附帶民事訴訟案件，由刑事庭移送本庭審理，依
    刑事訟訴法第504 條第2 款規定，免納裁判費，是本院不於
    主文中就訴訟費用之負擔併予裁判，併予敘明。
中    華    民    國  100     年    12    月    28    日
                      民事庭  法  官  羅  永  安
以上正本係照原本作成。
如對本判決上訴，須於判決送達後20日內向本院提出上訴狀。
如委任律師提起上訴者，應一併繳納上訴審裁判費。
中    華    民    國  100     年    12    月    28    日
                              書記官  張  哲  豪